臺灣高等法院刑事判決　　　　　　　　　　　　　　九十三年度交上訴字第七四號
　　上　訴　人　臺灣基隆地方法院檢察署檢察官
　　被　　　告　甲○○
右上訴人因被告過失致死案件，不服臺灣基隆地方法院九十二年度交訴字第一三號，
中華民國九十三年三月五日第一審判決（起訴案號：臺灣基隆地方法院檢察署九十二
年度偵字第一六一０號），提起上訴，本院判決如左：
    主  文
上訴駁回。
    事  實
一、甲○○係冠騰實業公司之司機，以駕駛自用小貨車載貨為業，為從事駕駛業務之
    人，其於民國（下同）九十二年四月二十三日下午四時四十分許，駕駛５Ｒ─一
    七四一號自用小貨車，載運裝有鐵片之大木箱一個，自嘉義縣開往基隆市，沿基
    隆市○○區○○路往八斗子方向行駛，欲往基隆市○○街某處交貨，以執行運送
    業務，途經北寧路碧砂漁港入口前五十公尺左右之路段時，適有張憲正騎乘腳踏
    車在其右前方同向行駛於慢車道中，並不時往左後方回頭看，準備左轉彎進入該
    漁港入口路段。詎甲○○應注意並能注意行近閃黃號誌岔路口應減速慢行，竟疏
    未注意，並誤以為張憲正有意讓其先行，乃貿然在速限為時速四十公里之路段，
    繼續以七十公里之時速超速行駛，以致發現張憲正未讓其先行，而於該入口處前
    方約十公尺處即路中劃有分向限制線之路段違規搶先左轉時，向左閃避並煞車已
    然不及，該小貨車撞上該腳踏車後輪，張憲正因而人車向前倒地，致顱骨骨折併
    顱內出血、左側骨盆骨折、腹部大量出血，經送醫急救，延至同日晚間九時四十
    八分許，不治死亡。甲○○於肇事後犯罪經發覺前，立即撥打一一九電話報警，
    表明身分願受裁判，請求警方前往處理，並將張憲正送醫救治。
二、案經被害人張憲正之子乙○○訴由基隆市警察局第二分局報請臺灣基隆地方法院
    檢察署檢察官偵查而聲請以簡易判決處刑，經臺灣基隆地方法院認為不宜而改依
    通常程序審理，並進行簡式審判。
    理  由
一、認定被告犯罪事實所憑之證據及理由：
  (一)右述犯罪事實業經被告甲○○於警詢、偵查、原審及本院審理中坦白承認，核與
    告訴人乙○○所指訴之情節相符，並經證人即目擊車禍發生經過之機車騎士杜黃
    茲證明屬實，且有道路交通事故調查報告表連同現場圖一紙及所附現場照片四張
    並道路交通事故簡易談話紀錄表一紙在卷可證，而被害人張憲正係因本件車禍受
    傷致死，亦經臺灣基隆地方法院檢察署檢察官督同法醫師相驗明確，有驗斷書、
    相驗屍體證明書、勘驗筆錄各一份及現場照片十七張、相驗照片五張附卷足憑。
  (二)次查「現場發現自小貨車左前玻璃破裂，腳踏車後輪變形」等情，處理警員陳韶
    彬在卷附「基隆市警察局第二分局八斗子派出所處理相驗案件初步調查報告暨報
    驗書」現場簡述欄記之甚明（九十二年度相字第一四八號第一頁反面），核與被
    告自承其自用小貨車係「車頭左前玻璃毀損、破裂，板金凹陷」、「腳踏車後輪
    變形」等情相符（前述相驗卷第七頁），足見被告所駕之自用小貨車係自後追撞
    該腳踏車之後輪無疑。再觀之卷附道路交通事故調查報告表上現場圖示被告自用
    小貨車肇事後之停車位置，其車身偏斜於道路中央，其車頭左前側已經越過中心
    線即分向限制線，其右後輪煞車痕為九點九公尺，腳踏車倒在小貨車前方約六公
    尺之對向快車道靠中心線處，可見被害人騎乘該腳踏車向左橫越道路時，被告之
    自用小貨車係在煞車未停時自後撞擊腳踏車之後輪無訛。
  (三)按汽車行駛時，駕駛人應注意車前狀況，並隨時採取必要之安全措施；又行車速
    度在市區道路，不得超過五十公里；再汽車行駛至交岔路口應遵守燈光號誌，道
    路交通安全規則第九十四條第三項、第九十三條第一項第一款前段及第一百零二
    條第一項第一款前段分別定有明文。經查該處係市區道路，在閃黃燈口之前限速
    四十公里以下，卷附道路交通事故調查報告表記之甚明，依前述警方對被告所作
    之道路交通事故簡易談話紀錄表所示，被告供稱當時其時速為七十公里，未超過
    八十公里，於警詢、檢察官相驗及偵查、原審審理時，被告均供稱其車速約六十
    、七十公里，於本院審理時被告亦坦承當時車速差不多七十公里（本院審判筆錄
    第五頁），綜上足認被告當時行車速度確係在時速七十公里上下，顯已超出肇事
    路段之速限四十公里甚多，其有超速行駛之情甚明，被告行經該路段時，自應注
    意前述各該規定，依當時情形又非不能注意，竟疏未注意，撞及被害人致死，其
    行為顯有過失。其次，被告所駕駛之自用小貨車「車行近閃黃號誌岔路口，嚴重
    超速且未注意車前狀況」，致與被害人所騎乘而於路中劃有分向限制線而違規左
    轉之腳踏車相撞，「兩者同為肇事原因」等情，業經臺灣省基宜區車輛行車事故
    鑑定委員會鑑定無訛，有該委員會於九十二年六月十一日以基宜鑑字第九二０三
    二一號函附鑑定意見書一件在卷可稽（偵查卷第二十二頁以下），再經原審送請
    臺灣省車輛行車事故覆議鑑定委員會鑑定結果，該委員會於九十三年一月十五日
    以府覆議字第九三一一三五五號函覆稱：同意原鑑定意見，二次鑑定結果均與本
    院見解相同。被告係以駕駛自用小貨車載貨為業，業據其供明（相驗卷第五頁）
    ，為從事駕駛業務之人，其過失自屬業務過失而非普通過失。至於告訴人雖稱被
    告應向右煞車，不應向左煞車，是以被告為主要過失云云，然查：當同向在前之
    被害人突然由右向左轉至被告快車道上時，一般人之反應當然是煞車向左閃避，
    不可能煞車向右閃避，告訴人對此容有誤會，自不得據此而謂被告是為主要過失
    ，被害人之過失雖合併為車禍發生之原因，然不能據以免除被告之過失責任。再
    者，被告既供稱其於事故發生地點前約五十公尺即已發現被害人正欲左轉，卻心
    存被害人會讓其先行之念而未減速慢行，雖其發現被害人忽然左轉時立即減速並
    煞車，仍導致車禍發生，是其前開行為對於事故之發生顯與有原因力，縱然被害
    人違規左轉係導致車禍發生之先行原因，惟若被告遵照速限行駛並減速慢行，將
    有避免車禍發生之可能性，是以被告之過失與被害人之死亡間，具有因果關係無
    疑。縱上所述，被告犯行足以認定。
二、論罪之理由：
　(一)核被告所為，係犯刑法第二百七十六條第二項之業務過失致人於死罪。
  (二)被告於肇事後犯罪經發覺前，立即撥打一一九電話報警，表明身分願受裁判，請
    求警方前往處理，並將張憲正送醫救治等情，卷附基隆市警察局交通隊警員徐文
    章所填寫之「基隆市○○○道路交通事故報案人須知」記之甚明（前述相驗卷第
    二十七頁、相驗卷第四十九頁反面、審判卷第十一頁），核與目擊證人杜黃茲所
    述情節相符（相驗卷第五十頁），堪予採信，其為自首無訛，自應減輕其刑。
  (三)檢察官依告訴人之指述，略謂：被告駕照已逾期，仍駕車為業云云。惟查，被告
    之駕駛執照有效日期為九十二年四月二十日，於九十二年四月二十三日肇事時因
    尚未換發新駕照，已逾期三天等情，有被告之駕駛執照影本一紙在卷可按，且為
    被告所自承，然逾期未換發新駕照應屬行政管理之問題，如有違反，僅屬應受行
    政處罰之範疇，尚無逕予加重刑事處罰之餘地，難認被告在駕照逾期未換發新照
    前，駕駛車輛即有增加其危險性而加重刑責之理由，準此，被告在駕照有效期限
    屆滿後未換發新駕照而持逾期駕照駕車，不能認為係道路交通管理處罰條例第八
    十六條第一項所稱應加重其刑至二分之一之「無駕駛執照駕車」，是被告因本件
    車禍肇事雖致被害人於死，依法應負刑事責任，惟無須依道路交通管理處罰條例
    第八十六條第一項加重其刑之必要，併予敘明。
三、上訴駁回之理由：
  (一)原審以被告罪證明確，進行簡式審判，適用刑法第二百七十六條第二項、第六十
    二條前段、第七十四條第一款、罰金罰鍰提高標準條例第一條前段之規定，並審
    酌被告並無前科，而被告與被害人俱有過失，雖未達成民事和解，告訴人僅獲得
    強制責任險理賠金一百四十萬元，被告肇事後承諾另賠償二百萬元尚未給付，及
    被告之品行、生活狀況、智識程度、犯罪所生之危害、犯後之態度等一切情狀，
    量處有期徒刑一年，並以被告未曾受有期徒刑以上刑之宣告，有被告全國前案紀
    錄表附卷足憑，其僅因一時疏忽致生本案，經此次偵查、審判程序後，當能知所
    警惕，信無再犯之虞，雖被告與告訴人並未完全達成和解，惟被告並非全無談判
    之誠意，何況尚有民事程序可資遵循，非須以被告入監作為未能和解之代價，因
    認前開宣告之刑以暫不執行為適當，併予宣告緩刑五年以啟自新。經核原判決認
    事用法並無不合，量刑亦屬妥適，應予維持。
  (二)檢察官依告訴人之請求，以被告車速過快為肇事主因，被害人先回頭看，沒有車
    輛才開始左轉，並無過失可言，且被告駕照逾期仍以駕車為業，犯行重大，犯後
    毫無悔意，甚至誣指告訴人脅迫和解，原審量刑過輕且緩刑不當，提起上訴指摘
    原判決不當，請求撤銷改判云云，惟被害人於路中劃有分向限制線之路段違規搶
    先左轉，與被告嚴重超速且疏未注意車前狀況，同為肇事原因，已如前述，且原
    判決已審酌被告犯罪一切情狀而予科刑，參以被告現因所經營事業失敗，負債累
    累，經濟困難，尚有父母妻兒需撫養，本院審理中仍勉力賠償告訴人十三萬元，
    業據被告供承明確，並提出收據影本一紙為憑，猶見被告尚有清償誠意，雖被告
    迄未能完全履行所承諾之民事和解賠償，然乃無支付能力所致，從而原判決量刑
    尚屬平允，諭知緩刑亦無不當，檢察官依告訴人請求指摘原審量刑過輕、緩刑不
    當云云，無足可取，是檢察官上訴為無理由，應予駁回。
據上論斷，應依刑事訴訟法第三百六十八條，判決如主文。
本案經檢察官鄭富銘到庭執行職務。
中　　　華　　　民　　　國　　　九十三　　　年　 　七　 　月　　十四　　日
                              臺灣高等法院交通法庭
                                  審判長法  官　吳　　　敦
                                        法  官  林　勤　綱
                                        法  官  梁　宏　哲
右正本證明與原本無異。
如不服本判決，應於收受送達後十日內向本院提出上訴書狀，其未敘述上訴理由者，
並得於提起上訴後十日內向本院補提理由書狀（均須按他造當事人之人數附繕本）。
                                        書記官　劉　貞　達
中　　　華　　　民　　　國　　　九十三　　　年　 　七　 　月　　十六　　日
附錄本案論罪科刑法條全文
刑法第二百七十六條：
因過失致人於死者，處二年以下有期徒刑、拘役或二千元以下罰金。
從事業務之人，因業務上之過失犯前項之罪者，處五年以下有期徒刑或拘役，得併科
三千元以下罰金。
